臺灣高等法院高雄分院刑事判決　　　 100年度上訴字第1264號
上　訴　人
即　被　告　陳曉菁
上列上訴人因違反毒品危害防制條例案件，不服臺灣高雄地方法
院100 年度審訴字第1549號中華民國100 年7 月5 日第一審判決
（起訴案號：臺灣高雄地方法院檢察署100 年度毒偵字第1100號
），提起上訴，本院判決如下：
    主  文
上訴駁回。
    理  由
一、按不服地方法院之第一審判決而上訴者，應向管轄第二審之
    高等法院為之。上訴書狀應敘述具體理由。上訴書狀未敘述
    上訴理由者，應於上訴期間屆滿後20日內補提理由書於原審
    法院，逾期未補提者，原審法院應定期間先命補正。第二審
    法院認為上訴書狀未敘述理由或上訴有第362 條前段之情形
    者，應以判決駁回之。但其情形可以補正而未經原審法院命
    其補正者，審判長應定期間先命補正。刑事訴訟法第361 條
    、第367 條，分別定有明文。所謂不服第一審判決之具體理
    由，必係依據卷內既有訴訟資料或提出新事證，指摘或表明
    第一審判決有何採證認事、用法或量刑等足以影響判決本旨
    之不當或違法，而構成應予撤銷之具體事由，始克當之（例
    如：依憑證據法則具體指出所採證據何以不具證據能力，或
    依憑卷證資料，明確指出所為證據證明力之判斷如何違背經
    驗、論理法則）；倘僅泛言原判決認定事實錯誤、違背法令
    、量刑失之過重或輕縱，而未依上揭意旨指出具體事由，或
    形式上雖已指出具體事由，然該事由縱使屬實，亦不足以認
    為原判決有何不當或違法者（例如：對不具有調查必要性之
    證據，法院未依聲請調查亦未說明理由，或援用證據不當，
    但除去該證據仍應為同一事實之認定），皆難謂係具體理由
    ，俾與第二審上訴制度旨在請求第二審法院撤銷、變更第一
    審不當或違法之判決，以實現個案救濟之立法目的相契合，
    並節制濫行上訴（最高法院97年度台上字第892 號判決意旨
    參照）。是以上訴人之上訴書狀或補提之上訴理由書，雖有
    敘述上訴理由，惟並未具體敘述第一審判決有上述違法、不
    當情形，即與未敘述具體理由無異，其所為上訴，即不符合
    上訴之法定要件。
二、被告上訴意旨謂：上訴人即被告陳曉菁（下稱被告）就全部
    犯罪事實於原審中均已坦承不諱，被告犯罪後態度良好，原
    審量刑實屬過重，且未及適用刑法第59條規定減刑，被告家
    有父母尚待撫養，請准以美沙冬治療代替徒刑之執行，請撤
    銷原判決，另為適當之判決云云。
三、經查：
（一）本件公訴人係起訴被告陳曉菁曾因施用毒品案件，經依臺
      灣高雄地方法院99年度毒聲字第119 號裁定送勒戒處所觀
      察、勒戒後，認無繼續施用毒品傾向，於民國99年10月15
      日釋放出所，並經檢察官以99年度毒偵字第3670號為不起
      訴處分確定。詎其仍未戒除毒癮，復基於施用第一級毒品
      海洛因之犯意，於100 年2 月15日4 、5 時許，在其位於
      高雄市旗津區○○○路757 巷5 號居處，以針筒注射方式
      施用第一級毒品海洛因。嗣警因偵辦汪志明（另案偵辦）
      涉嫌販賣毒品案件，得悉其向汪志明購買毒品，而緊急拘
      提其到案，經採集其尿液送驗，呈嗎啡陽性反應等事實（
      見起訴書），而原審則以上開犯罪事實予以論罪科刑，並
      於理由內敘明：「前揭事實，業據被告於本院審理時自白
      ，並有高雄市政府警察局刑警大隊偵五隊14分隊偵辦毒品
      案件嫌疑人尿液採證代碼對照表（代碼：L00-000-00）、
      高雄市立凱旋醫院100 年4 月10日濫用藥物尿液檢驗報告
      各1 紙，臺灣高等法院被告前案紀錄表可證」等語（見原
      判決第1 至2 頁），業已詳敘其所憑證據及認定理由，從
      形式上觀察，原判決並無認定事實錯誤或違背法令之情形
      。
（二）又法院對有罪之被告科刑，應符合罪刑相當之原則，使罰
      當其罪，以契合人民之法律感情，此所以刑法第57條明定
      科刑時應以行為人之責任為基礎，並審酌一切情狀，尤應
      注意該條所列各款事項，以為科刑輕重之標準（最高法院
      97年度台非字第216 號判決意旨參照）。而「量刑輕重係
      屬事實審法院得依職權自由裁量之事項，苟已斟酌刑法第
      57條各款所列情狀而未逾越法定刑度，不得遽指為違法」
      （最高法院72年度台上字第6696號判例意旨參照）。原判
      決認定被告本案所犯構成累犯，應加重其刑，復於理由內
      敘明：「審酌被告前經觀察、勒戒執行完畢釋放後，仍未
      能徹底戒絕毒品，復再犯本件施用毒品罪，顯見其自制力
      不足，惟念所犯施用毒品罪乃屬戕害自身身心健康行為，
      反社會性之程度應屬較低，且其犯後已坦認犯行等一切情
      狀，量處如主文所示之刑（即有期徒刑7 月）」（見原判
      決第2 頁）。按行為人犯罪後之態度不同，審酌量刑時自
      有不同之考量，且量刑輕重係屬事實審法院得依職權自由
      裁量之事項，本案原審已斟酌刑法第57條各款所列情狀而
      未逾越法定刑度，自不得遽指為違法。
（三）再按刑法第59條之酌量減輕其刑，必於犯罪之情狀，在客
      觀上足以引起一般同情，認為即予宣告法定低度刑期，猶
      嫌過重者，始有其適用，至於被告無前科，素行端正，子
      女眾多等情狀，僅可為法定刑內從輕科刑之標準，不得據
      為酌量減輕之理由（最高法院51年台上字第899 判例意旨
      參照）；而原判決於量刑時，已就上訴人之犯罪情節及上
      訴人犯罪後之態度等一切情狀，予以綜合考量，並依累犯
      及自首之規定加減其刑後，在法定刑內科處其刑。上訴意
      旨既未指摘原判決科刑有何違背法令，單純就科刑輕重為
      爭執，並請求依刑法第59條酌減其刑，自非適法之第三審
      上訴理由（最高法院74年台上字第5236號判例意旨參照）
      。查被告經觀察、勒戒執行完畢釋放後，仍未能徹底戒絕
      毒品，復再犯本件施用毒品罪，其犯罪情狀，在客觀上，
      顯不足以引起一般同情，認為即予宣告法定低度刑期，猶
      嫌過重，且原判決於量刑時，已就被告犯罪情節及犯罪後
      態度等一切情狀，予以綜合考量，並依累犯之規定加重其
      刑後，在法定刑內科處最低度之刑。上訴意旨既未指摘原
      判決科刑有何違背法令，單純就科刑輕重為爭執，並請求
      依刑法第59條酌減其刑，揆諸前揭最高法院判例意旨，自
      非適法之第二審上訴之具體理由。
（四）又按附命完成戒癮治療之緩起訴處分，係由檢察官依刑事
      訴訟法第253 條之1 第1 項、第253 條之2 之規定為之，
      此參毒品危害防制條例第24條第1 項規定自明，則被告上
      訴理由所陳請求本院「准予以美沙冬治療代替刑罰之執行
      」云云，顯有誤會上開規定之情。
四、綜上所述，本件被告上訴理由並未依據卷內既有訴訟資料或
    提出新事證，指摘或表明第一審判決有何採證認事、用法或
    量刑等足以影響判決本旨之不當或違法，而構成應予撤銷之
    具體事由，依上開說明，本件上訴顯無具體理由而不合法定
    程式，應予駁回，並不經言詞辯論為之。
據上論斷，應依刑事訴訟法第367條前段、第372條，判決主文。
中    華    民    國   100    年    9     月    2     日
                  刑事第十一庭  審判長法  官  翁慶珍
                                      法  官  孫啟強
                                      法  官  石家禎
以上正本證明與原本無異。
如不服本判決應於收受本判決後10日內向本院提出上訴書狀，其
未敘述上訴理由者，並得於提起上訴後10日內向本院補提理由書
狀（均須按他造當事人之人數附繕本）「切勿逕送上級法院」。
中    華    民    國   100    年    9     月    2     日
                                      書記官  黃月瞳